臺灣板橋地方法院刑事判決　　　　　　　 94年度重訴字第6號
公　訴　人　臺灣板橋地方法院檢察署檢察官
被　　　告　甲○○
　　　　　　乙○○
　　　　　　丙○○
　　　　　　壬○○
共　　　同
選任辯護人　許進德律師
　　　　　　蘇夏曦律師
上列被告等因擄人勒贖等案件，經檢察官提起公訴（93年度偵字
第18649 號），本院判決如下：
    主  文
甲○○、乙○○、丙○○、壬○○均無罪。
    理  由
一、公訴意旨略以：被告乙○○前因與子○○有財務糾紛，竟與
    被告丙○○、甲○○、壬○○、戊○○（戊○○部分經檢察
    官另以民國94年度偵字第1401號起訴，由本院以94年度重訴
    字第26號案件受理並合併審理之）基於妨害自由、強盜及擄
    人勒贖之犯意聯絡，於93年1 月5 日21時許，在臺北市大同
    區○○○路○ 段19號前，先由甲○○及丙○○攔下子○○所
    搭乘之計程車（由不知情之癸○○所駕駛），復強行進入計
    程車內，坐子○○之左右兩側，並指示癸○○將子○○載至
    其指示之地方，並由戊○○開另外一部自小客車前導癸○○
    方向，乙○○則駕駛另一部自小客車在前揭計程車後尾隨，
    途中甲○○並聯絡壬○○至臺北縣五股交流道下與渠等會合
    ，壬○○抵達交流道後隨即一同坐入前揭計程車內；一行人
    抵達臺北縣新莊市○○路堤防旁，甲○○、丙○○即挾持子
    ○○自前揭計程車下車，換乘戊○○所駕駛之前揭自小客車
    ，前往臺北縣新莊市○○○路378 號地下室，並由甲○○、
    丙○○強行壓制子○○進入地下室；壬○○則留在前揭計程
    車上，指示癸○○將計程車駕駛至臺北縣新莊市○○街，壬○○並在前揭計程車上取得子○○之皮包1 個，隨即與癸○○分別，而獨自前往臺北縣新莊市○○○路378 號地下室將
    所取得前揭子○○皮包1 個交付甲○○，甲○○即翻看子○○之皮包強取皮包中現金新臺幣（下同）7 萬餘元，並恐嚇
    子○○說：「要付錢，如果不給，就要把你載去山上活埋」
    及「吃槍彈，或者要還錢」等語，乙○○並提供其子李坤源
    在板信商業銀行之帳戶﹙帳號為00000000000000號﹚，要求
    子○○將錢匯入才會將其釋放，致子○○心生畏懼，立即電
    話委託不知情之友人庚○○及丁○○於同年月6 日，分別將
    1 百萬元及59萬元匯入板信商業銀行新莊分行李坤源前揭帳
    戶內，乙○○等人見子○○已將錢匯入指定帳戶內，始釋放
    子○○，子○○隨即報警尋線查獲上情，因認被告四人涉犯
    刑法第302 條第1 項之妨害自由、同法第328 條之強盜、同
    法第347 條之擄人勒贖罪嫌等語。
二、按犯罪事實應依證據認定之，無證據不得認定犯罪事實，刑
    事訴訟法第154 條第2 項定有明文。次按認定不利於被告之
    事實，須依積極證據，苟積極證據不足為不利於被告事實之
    認定時，即應為有利於被告之認定，更不必有何有利之證據
    ，最高法院30年上字第816 號著有判例可資參照。又告訴人
    之告訴，係以使被告受刑事訴追為目的，是其陳述是否與事
    實相符，仍應調查其他證據以資審認，最高法院52年臺上字
    第1300號判例亦足參照。
三、本件公訴意旨認被告甲○○、乙○○、丙○○、壬○○涉有
    刑法第302 條第1 項之妨害自由、同法第328 條之強盜、同
    法第347 條之擄人勒贖罪嫌，無非以被告四人於警詢、偵查
    中之供述（起訴書誤繕為自白）、證人即共犯戊○○之供述
    、證人即告訴人子○○之指述、證人庚○○、丁○○、癸○○之證述，且有借據、載有票號之筆記紙影本各1 紙、支票
    影本10紙、照片2 幀、匯款單、匯款證明、贓物認領保管單
    各1 紙、扣案之支票10紙及借據1 紙等為其論據。
四、訊據被告甲○○、乙○○、丙○○、壬○○等四人均堅決否
    認有上揭犯行。(一)被告甲○○辯稱：告訴人子○○係自願隨
    同渠等前往臺北縣新莊市○○○路之地下室與乙○○商談債
    務事宜，伊並未強盜告訴人之皮包，是告訴人自行拿3 千元
    買宵夜請大家吃，伊亦未出言恐嚇告訴人，當時亦無人亮出
    手槍等語。(二)被告乙○○辯稱：告訴人與伊有債務糾紛，當
    天係被告丙○○、甲○○偶遇告訴人，經告訴人同意一同返
    回新莊住處之地下室處理債務問題，甲○○再以電話通知伊
    ，而伊一到新莊民安西路之地下室，發現告訴人之皮包放在
    桌上，告訴人表示願提供3 千元請大家吃東西，即由被告丙○○、甲○○購買宵夜，渠等於地下室並未限制告訴人行動
    ，亦未恐嚇告訴人，告訴人因積欠債務時間過久，深覺過意
    不去，始自行表示待錢匯入帳戶中，將債務全部解決再離去
    等語。(三)被告丙○○辯稱：告訴人係自願隨同伊前往新莊民
    安西路地下室，與伊父親即被告乙○○協商債務清償問題，
    伊並未限制告訴人之行動自由，亦未恐嚇告訴人，且告訴人
    係清償債務始同意匯錢，伊亦無勒贖之意圖等語。(四)被告壬○○辯稱：伊並未強押、恐嚇告訴人，係告訴人自己拿出3
    千元表示要買東西請大家吃，且告訴人係在地下室與被告乙○○商談債務問題，並未遭限制行動等語。(五)其四人之辯護
    人辯護略以：告訴人確實積欠被告乙○○約169 萬餘元之債
    務，且告訴人曾於90年4 月間同意以被告乙○○之子即被告
    丙○○之名義購買賓士車，再由告訴人負責分期給付車款為
    清償債務之方式，惟告訴人僅給付3 期分期款後，即拒絕付
    款。又告訴人於本院審理時多次就辯護人所詰問之問題予以
    閃避，顯有隱瞞事實之虞。再告訴人所稱係因至被告乙○○
    所開設之賭場賭博，而積欠乙○○賭債，惟如告訴人所稱被
    告乙○○係開設賭場，則告訴人既非與被告乙○○對賭，如
    何可能積欠被告乙○○達3 千多萬元之賭債，況告訴人亦承
    認曾與被告在臺北市○○街之派出所協調債務，並簽發借據
    及支票，支票金額合計1,690,320 元，是被告等並無不法所
    有意圖。又被告等如有勒贖犯意，又何以讓告訴人使用被告
    乙○○之行動電話對外與朋友聯絡借錢，並以被告乙○○之
    子李坤源之帳戶為匯款帳戶，又於告訴人之前經常出入之地
    點為本件犯行？另告訴人之皮夾係一般男用皮夾，絕無可能
    放入達7 萬元之現金還能對摺，且被告乙○○亦稱其有叫甲○○將錢返還子○○，被告甲○○並未強盜告訴人皮夾現金
    。再告訴人於審理時中所稱被告恐嚇之話，亦與警偵所稱不
    同，足見告訴人之指述不足採。又告訴人於警詢、偵查、審
    理所稱前往地下室之情形均不同，被告亦未要求告訴人須將
    錢匯入銀行始將告訴人釋放。再匯款人庚○○於警詢並未證
    稱告訴人於電話中稱「被人押住，要救命，叫伊匯錢」，且
    其與審理時所證之情形亦與告訴人所證不同，是匯款人庚○○於審理時所言不實。另告訴人就其於地下室重要情節之陳
    述或前後不一，或曰不復記憶，可見其警偵所言應係杜撰，
    再告訴人警詢稱係於翌日中午12時許離開地下室，但依匯款
    人庚○○、丁○○警詢時於該日10時即已匯款，則被告於該
    日10 時 許已可查證是否收取匯款，自無再留置告訴人之必
    要，況該地下室旁當時有經營撞球場，為公眾得出入之場所
    ，被告自無可能選擇該處進行不法犯行，足見告訴人當日人
    身之自由確無受到拘束等語。
五、經查：
  (一)證據能力部分：
  1.辯護人以告訴人子○○於警詢中之指述，未經具結，於偵查
    中之指述，雖有具結，然未賦予被告詰問之機會，顯不可信
    ，認無證據能力等語。惟查，證人即告訴人子○○於警詢時
    之陳述，雖係被告以外之人於審判外之陳述，然告訴人子○○於本院審理時經詰問以案發情形，多證稱：不記得或請求
    以原始筆錄為準（見本院94年7 月14日審判筆錄），復經本
    院審酌其陳述作成時之情況，核無違法取證之情形，而係告
    訴人基於自由意志下所為陳述，且陳述時間距案發時間甚為
    接近，亦無不復記憶之可能，是本院認以之作為證據為適當
    。另告訴人於93年4 月7 日偵查中在檢察官面前所為之陳述
    ，已依法具結其證言，且查無證據足認有何違法取證之情事
    ，亦應認有證據能力。是辯護人以未經被告詰問即否認告訴
    人偵查中陳述之證據能力，尚有誤會，自無可採。至告訴人
    於93年6 月15日、同年7 月22日在檢察官面前所為陳述，並
    未具結，有該2 次訊問筆錄在卷可參，依刑事訴訟法186 條
    、第158 條之3 規定，即無證據能力。
  2.另被告甲○○、乙○○、丙○○、壬○○於93年4 月8 日、
    同年7 月22日，另案被告戊○○於同年7 月22日各向檢察官
    所為之陳述，均未經具結，此有訊問筆錄可證，而被告除就
    各自本人而言，對其餘被告均係被告以外之人，而具有證人
    身分，是依刑事訴訟法186 條、第158 條之3 規定，其於偵
    查中未經具結供述，就其餘被告而言，即無證據能力，惟就
    被告本人而言，乃屬其本人之陳述，並非證人，自無具結之
    問題，是就其本身而言，其於偵查中所為之供述，均有證據
    能力。另本院就本案及另案被告戊○○之案件（94年度重訴
    字第26號）係採分別調查證據並合併審理之訴訟程序，均先
    敘明。
  (二)起訴書雖謂本件犯罪事實業經被告乙○○、甲○○、丙○○
    、壬○○於警詢及偵查中自白等語，然經本院遍查卷附被告
    四人於警詢及偵查中供述，可知被告四人均係供稱：告訴人
    確有積欠被告乙○○150 多萬元債務未清償，且告訴人係自
    願隨同渠等前往民安西路地下室商談債務如何解決，並否認
    於計程車上有強押告訴人之行為，及至民安西路地下室亦未
    持槍或出言恐嚇、或強盜告訴人皮夾現金、或妨害自由、或
    擄人勒贖之犯行，有其四人警詢筆錄及訊問筆錄存卷可佐，
    是起訴書認被告四人已自白犯行，容有誤會。又被告四人及
    另案被告戊○○雖均辯稱：並非特意前往臺北市○○○路尋
    找告訴人等語，然依被告四人、另案被告戊○○之供述，及
    告訴人、證人癸○○之證述情形，互核相符之內容可知當日
    事情經過應係被告四人及另案被告戊○○等五人已先知悉告
    訴人當時在臺北市○○○路附近，渠等五人始駕駛2 輛車前
    往臺北市○○○路附近，找尋告訴人欲處理債務清償事宜，
    嗣於該處發現告訴人所乘坐之由證人癸○○所駕駛之計程車
    時，另案被告戊○○即將車輛（其上搭載有被告甲○○、丙○○）暫停於該計程車之前方，被告乙○○駕駛另1 輛車搭
    載被告壬○○暫停於計程車之後方，而被告甲○○、丙○○
    隨即自另案被告戊○○所駕車輛下車轉而搭乘告訴人之計程
    車，此時該3 輛車即前後出發，由另案被告戊○○駕車開於
    前方，被告甲○○、丙○○於計程車上則指示司機癸○○緊
    跟前方戊○○之車輛，被告乙○○再駕車跟隨於計程車之後
    方，嗣駛至臺北縣五股交流道之際，經被告乙○○與甲○○
    以電話連絡後，被告壬○○於該交流道轉搭計程車，並坐於
    該計程車之前座，渠等所駕車輛及計程車再前後駕車至臺北
    縣新莊附近之堤防，被告甲○○、丙○○及告訴人轉搭另案
    被告戊○○所駕車輛、被告乙○○亦駕車共同前往被告乙○○位於臺北縣新莊市○○○路住處之地下室，而被告壬○○
    則續搭該計程車一同前往司機住家附近後，被告壬○○再將
    告訴人放於計程車上之手提包帶往該民安西路之地下室交由
    被告甲○○等情，應堪認定。是被告四人及另案被告戊○○
    雖一再辯稱並非特意前往圍堵告訴人，亦未前後包夾計程車
    一同前往新莊堤防邊云云，核與事實不符，然亦僅足認定渠
    等此部分辯解無可採信，惟告訴人於警詢之初既已明確供述
    係見乙○○駕車跟隨於後方，認係朋友而同意前往民安西路
    之地下室（詳見後述），是被告等人斯時既未違反告訴人之
    意願，先後駕車與告訴人一同出發前往該民安西路地下室，
    亦核與妨害自由或擄人勒贖罪之構成要件即有未合，自難遽
    以該罪相繩。
  (三)依告訴人93年1 月6 日13時許第一次警詢之初係明確證述：
    我是於日昨93年1 月5 日下午參加朋友宴請，酒席結束後約
    21時許，我於一信（延平北路3 段19號前）搭乘計程車在上
    車之際突有三名男子尾隨跳上車，其一名男子坐在前座，另
    二名坐在後方與我同座，『坐我旁邊的男子隨即就說：請跟
    我來』。而後方有一部自小客車緊跟在後有一名男子『乙○○跟我認識』，『我還以為是朋友，我就依其他們指示坐在
    車上』，由重慶北路上高速公路，期間好像繞了好幾條馬路
    、巷道，約1 個小時多，最後開至臺北縣新莊市○○○路37
    8 號地下室等語（見臺灣士林地方法院檢察署93年度偵字第
    2631號卷〈下稱偵卷(一)〉第40頁），而告訴人斯時係主動前
    往警察局欲對被告等人提出告訴，衡情自無就其如何前往案
    發現場即臺北縣新莊市○○○路378 號地下室之情形，出言
    迴護被告之可能，是其於首次警詢中自承係自願搭車前往該
    地下室之情，既係出於自由意願所為，且核與被告乙○○、
    丙○○、甲○○、壬○○及另案被告戊○○所供稱情形相符
    ，應堪採信，是公訴人據此謂被告四人及另案被告戊○○就
    此部分行為構成妨害自由，自乏所據。
  (四)又告訴人嗣於同日17時許之第二次警詢時雖改稱：甲○○正
    是強押我坐在車上後座左邊，而丙○○坐在我右邊云云（見
    偵卷(一)第44頁），於93年1 月29日第三次警詢進而改稱：於
    93年1 月5 日21時許，我參加朋友之喜宴結束欲返家上計程
    車之際，即遭甲○○及丙○○及另一名綽號「阿熙」之男子
    等三人攔車後，分別由壬○○坐前座控制司機，甲○○及丙○○則坐後座控制我云云（見偵卷(一)第8 頁），於93年4 月
    7 日偵查中指稱：當時我是進我自己叫的計程車，結果他們
    就強行進到我的計程車裡面，他們叫司機不要動，跟著他們
    的車走，走到三重的疏洪道，他們就叫我下計程車，上了他
    們的車，再把我押到一個地下室云云（見偵卷(一)第117 頁）
    ，嗣於本院審理時證稱：當時我已經上車了，計程車門也已
    經關起來，我坐在後座的中間位置，．．車剛發動，準備切
    車道時，突然有1 輛車子插在我們車前，後面也有1 輛車子
    ，．．我當時被押人就昏了，．．我當時頭被他們用手壓脖
    子，頭往下面，他們叫我眼睛不可以看外面，當時我人昏了
    ，也沒有聽清楚他們怎麼指揮。．．他們撞我2 下，說你要
    乖一點，不要裝傻，把我的頭壓下去云云（見本院卷第153
    至155 頁），又稱：（在疏洪道那邊）他們把我拖下去換坐
    在另外1 台車子，說要把我載到高雄還是哪裡去，．．我旁
    邊的二個人先下車，之後有二個不認識的人，把我拖、推下
    車。．．（問：你坐上哪1 台車子？）不知道，不是坐剛才
    前導的BMW ，而是另1 台由乙○○開的車子。我坐後座，左
    、右兩邊各坐一人，一個是甲○○，壹個我不認識。（問：
    你的頭有沒有被壓下去？）沒有，是我自己把頭低下去。（
    問：你身上有沒有被綑綁？）沒有云云（見本院卷第156 、
    157 頁），又稱：（問：你嘴巴有沒有被摀住？）我是在路
    上被摀住的。（問：在哪裡被摀住？）在疏洪道被拆下來，
    後改稱：第二台車上被摀住直到地下室才被拿下來云云（見
    本院卷第159 頁），再稱：（問：你在第一台車的時候誰撞
    你2 下？）可以去查我在分局回答的筆錄，你們現在一直重
    複問我，我搞不清楚。（問：你在分局為何沒有說有人撞你
    2 下？）那麼久我忘記了。（問：你在分局為何沒有說有人
    壓你的頭？）因為分局沒有這樣問我，我只知道我當時被恐
    嚇壓住頭。．．（問：你在計程車上有沒有看到乙○○？）
    你們問來問去我搞不清楚。（問：是否需要休息？）不用，
    請繼續問。（問：你在車上有沒有看到乙○○？）在車上我
    看不清楚，現在也忘記了。．．（問：為何在警詢時說上車
    時有看到乙○○在後面？）請照警詢筆錄。（問：你是否上
    車頭就被往下壓？）對。．．（問：換第二台車的時候是否
    有人摀住你的嘴巴？）有人用膠帶把我的嘴巴摀住，但我不
    知道是誰。（問：第二台車上除了乙○○、戊○○外還有誰
    ？）我忘記了。．．（問：在第二台車上你有沒有被打？）
    沒有。（問：他們有沒有恐嚇你？）有。（問：在第二台車
    上他們如何恐嚇你？誰說的？）乙○○、甲○○等都有說：
    去了就知道。（問：剛才問你第二台車上除乙○○、戊○○
    還有誰，你說忘記了，為何現在說甲○○有在第二台車上恐
    嚇你？）我只能說甲○○一定有恐嚇我，但是在哪壹台車上
    忘記了云云（見本院卷第169 至172 頁），最後經本院質以
    你今天說的與之前在警詢、偵查說的話有些不同，以哪一次
    說的比較實在？證人即告訴人答稱：我本身有糖尿病，時間
    久了很多細節都忘記了，請依照我的原始筆錄，我的原始筆
    錄比較實在等語（見本院卷第178 頁），可知告訴人係自第
    二次警詢之後始翻詞改稱在計程車上即遭被告等人妨害自由
    ，然於本院審理時則無法詳細指述具體情節，屢次以不記得
    ，要求以原始筆錄為準云云，是其所為指述，是否屬實，自
    非無疑，況經核其前開指述，亦有如下之瑕疵：1.關於被告
    甲○○、丙○○坐上計程車之時，告訴人是否看見被告乙○○駕駛另輛車子暫停於該計程車後方之情，乃涉及其是否被
    強押或自願前往民安西路地下室之重要事實，惟告訴人於警
    詢之初明確指稱有看到被告乙○○，然於本院審理時卻改稱
    ：在車上看不清楚，現在也忘記了云云（見本院卷第17 0頁
    ）。2.於搭乘之計程車上及後來換搭另輛車上是否遭受壓制
    身體、綑綁或恐嚇之情，於警詢中或全然未為指述，或僅泛
    稱遭強押云云，或遭同坐於後座二人控制云云，於偵查中則
    僅指稱：他們叫司機不要動之情；嗣於本院審理時，則先稱
    ：伊在計程車被押當時就昏了云云，又稱：當時被壓脖子頭
    往下，被撞2 下，嘴巴沒有摀住被拖、推下計程車改坐另1
    輛車云云，不久卻改稱：嘴巴是在路上被摀住，在疏洪道被
    拆下，隨即又改稱：第二台車上才被摀住嘴巴，直到地下室
    才被拿下來云云，可知告訴人前後所述內容出入甚大。
  (五)再參以證人即駕駛計程車之司機癸○○於本院審理時結證所
    稱：（問：在車上你右邊的人及後座進來的二個人是否有指
    示你如何開車？）他們說跟前面的那台車子走。．．（問：
    他們三個人在車上有沒有打子○○？）沒有等語（見本院卷
    第183 頁），又稱：（問：你在車上是否有看到子○○被貼
    膠布或蒙眼睛？）沒有。（問：你有沒有看到有人用手肘撞
    子○○？）沒有等語（見本院卷第186 頁），而證人癸○○
    係告訴人平日叫車之司機，與告訴人間具有情誼，且經具結
    擔保證詞之真實性，衡情自無甘冒偽證罪而偏袒被告等人之
    理，所為證言自堪採信，足見先行坐上計程車之被告甲○○
    、丙○○，及嗣於疏洪道上坐上計程車之被告壬○○，並未
    於計程車有何強押或恐嚇告訴人之行為，是告訴人事後改稱
    於計程車上即遭妨害自由之指述，既有前述之瑕疵，且與證
    人癸○○所證不符，自難遽信為真實。又證人癸○○雖證稱
    ：係因害怕而依被告甲○○、丙○○之指示而跟車等語（見
    本院卷第183 頁），然經本院質以：你為何會害怕，是否因
    為突然有二個人上車，這個情形很奇怪？經證人癸○○答稱
    ：對，我覺得怪怪的。（問：既然只是覺得怪怪的，你為何
    在堤防說如果怕我報案，可以跟我回去看我住在哪裡？）我
    載一段路就知道，我感覺怪怪的，所以主動講，假如他們不
    讓我走怎麼辦，我主動要求他們讓我走，說不關我的事，如
    果不相信可以跟我回去看我住在哪裡，我覺得這樣就沒有我
    的事等語（見本院卷第187 頁），惟證人癸○○前開既已證
    稱在計程車上，告訴人並未遭綑綁或恐嚇之情，再佐以告訴
    人於初次警詢時亦證稱：係自願前往民安西路地下室乙節，
    足見證人癸○○僅係因個人主觀猜測突然有二人坐上車之情
    形，似有奇怪，為求自保始於堤防主動向在場之被告等人表
    明可跟隨其回去，況苟被告四人與另案被告戊○○等人確有
    強押告訴人擄人勒贖之意，在尚未得其勒贖之目的，何以會
    同意讓已知悉其犯罪情形之計程車司機離去，自曝形蹤，徒
    增遭警方查獲之風險？尚難僅以證人癸○○之個人主觀猜測
    即遽為不利被告四人之認定。
  (六)又告訴人於第二次警詢時雖指稱：我被強押至現場，當時是
    由甲○○嚇令我，把衣服脫掉並從我的口袋內拿出皮包內有
    現金新臺幣7 萬餘元云云（見偵卷(一)第45頁），惟告訴人於
    同日第一次警詢時，僅指述於上開民安西路地下室，在被告
    恐嚇並限制自由，伊隨即向友人庚○○、丁○○調借現金匯
    入被告所指定之帳戶云云，並未指述在該地下室內，遭被告
    甲○○強盜其隨身攜帶之皮夾內之現金7 萬餘元之情，有該
    警詢筆錄存卷可參（見偵卷(一)第40、41頁），且於第三次警
    詢時，經警方問及案發過程，亦未提及遭強盜皮夾內現金之
    情（見偵卷(一)第8 、9 頁），於偵查中則改稱：（問：在地
    下室是如何逼你？）甲○○說他們現在在跑路，很艱苦，說
    我要付錢給他，如果不給，就要把人帶到山上去活埋，他把
    我身上6 、7 萬元都拿走云云（見偵卷(一)第118 頁），於本
    院審理時所證：（問：當天是否有人脫光你的衣服、褲子？
    ）脫掉上衣只剩下內衣，褲子也有脫掉，之後再穿上去。．
    ．（問：你皮夾裡面當時有多少錢？）忘記了，好像6 、7
    萬元，或4 、5 萬元。（經提示警詢筆錄，再問：你是否說
    7 萬多元？）對。．．（問：這些錢是否放在皮夾裡面？）
    皮夾有放一些錢，也有直接對折放在褲子口袋裡面。（問：
    為何剛才的警詢筆錄上說錢都是從皮夾裡面拿出來的呢？）
    照原始筆錄我說的記載等語（見本院卷第175 、176 頁），
    可知告訴人就褲子有無遭脫掉、是否有遭強取皮夾、皮夾內
    之現金數額、遭強取之現金均放於皮夾或部分直接折疊放於
    口袋之重要事項之證述先後反覆不一，且依告訴人所指稱7
    萬餘元之現金，如以1 千元之紙鈔計算至少有70張以上之1
    千元紙鈔之多，衡情實難想像一般市面上所使用之男用皮夾
    足以放入數量多達70餘張之1 千元紙鈔，縱能勉強放入，依
    其厚度亦難以將皮夾折疊後放入褲袋內，益見告訴人所稱顯
    與常情有違，況依常情而論，一般人如遭綁綑釋放後，既已
    立即報警，自應於報案當時將所遭受之侵害情形如數指述，
    然何以告訴人於首次警詢時僅指稱於地下室遭被告等人恐嚇
    、妨害自由而向友人借款159 萬元匯至被告指定之帳戶，全
    然未曾提及於地下室遭人強取隨身皮夾內之高達7 萬餘元現
    金之情，此顯與常情相違，自難認此部分之指述為真實可採
    ，即不得逕為不利於被告四人之認定。至被告甲○○於警詢
    時雖供稱：我有叫子○○把身上的東西拿出來等語，同時亦
    稱：我看到皮夾有錢就還給子○○，他就拿3,000 元出來說
    要買東西大家吃等語（見偵卷(一)第10頁），於本院審理時亦
    證稱：我是說你身上有什麼東西拿出來看一下，看完他就拿
    回去了等語（見本院卷第218 頁），所供前後相符，且核與
    被告乙○○於警詢時供稱：我到場時（指該地下室），看見
    甲○○在翻動子○○之皮夾（筆錄誤繕為皮包），發現內有
    1 萬餘元，我即叫甲○○將錢還子○○，而子○○自掏腰包
    3,000 元叫人去買酒供飲等語相合（見偵卷(一)第59頁），此
    雖足證明被告甲○○有要求告訴人將皮夾拿出來，然被告甲○○及乙○○均堅決否認有強盜皮夾內現金之情，自難單以
    被告甲○○、乙○○二人上開供述遽認被告甲○○係以強暴
    、脅迫等不法方式強取該皮夾，並強盜其內現金之情，況苟
    被告甲○○確有為告訴人所指述共同強盜犯行，被告甲○○
    、乙○○為脫免刑責，理應全盤否認，何以在否認大部分犯
    行外，仍自承有請告訴人將身上東西拿出之情？顯與常情有
    悖，是此部分亦不足資為被告甲○○不利之認定。
  (七)再就告訴人指述在地下室遭持槍恐嚇，限制自由並勒贖財物
    部分：
  1.證人即匯款人丁○○於警詢時證稱：於5 日零時許，子○○
    即打電話來要我匯款予他，我問他發生什麼事，當時他語氣
    很緊張說因要到南部所以急需用錢，並要我於6 日10時前匯
    入59萬至板信商業銀行新莊分行，帳號00000000000000號，
    我答應他後即掛電話，復於6 日9 時許又打電話給我，問我
    是否匯款，又於6 日10時許打電話問我是否已匯款，我即告
    訴他現在已出門要匯款，再於6 日10時43分至板信商業銀行
    三重分行匯入59萬元至右述帳戶。（問：你是否知情你朋友
    子○○遭人強押而請你匯款給予對方？你於何時再與子○○
    見面？）我不知情，直至6 日13時許子○○打電話通知我攜
    帶匯款單至大橋派出所才知情等語（見偵卷(一)第50、51頁）
    ，核與本院審理時結證稱：（問電話裡子○○說什麼？）他
    說有急事要下南部處理，回來就把錢還我，要我把錢匯到指
    定之帳戶。．．他直接開口說要59萬元，我有答應他，隔天
    早上他又打電話給我問我匯了沒有，我說還沒有，他就叫我
    趕快匯進去，我匯完以後有打電話通知他錢我已經匯進去了
    。．．（問：電話裡面有聽到子○○旁邊有其他人的聲音嗎
    ？）沒有。．．（問：子○○在93年1 月5 日晚上打電話給
    你，有沒有說這筆錢要做什麼用？）沒有，他只說有急用，
    從南部回來就還給我。．．（問：當時子○○講電話的語氣
    是否正常？）很正常等語相符（見本院卷第197 至199 頁）
    ，並有板信商業銀行無摺存／提收據1 紙存卷可佐（見偵卷
    (一)第88頁），是依證人丁○○之證述及卷附之無摺存／收據
    之內容僅足認定告訴人有於前揭時間以電話向其借款59萬元
    ，並請證人匯款之情，尚無從認定被告四人與另案被告戊○○有何共同擄人勒贖之犯行。
  2.再依證人即另名匯款人庚○○於警詢時證稱：我於6 日上午
    10時許在住處接獲朋友子○○來電稱要我匯款100 萬至板信
    商業銀行新莊分行，帳號00000000000000號收款人李坤源戶
    內，我問他有何事子○○稱有急需用錢，於是我立即至臺北
    市第一信用合作社匯款100 萬元至子○○指定之帳戶內。（
    問：你是否知情你朋友子○○遭人強押而請你匯款給予對方
    ？你於何時再與子○○見面？）我不知情，直至6 日12時30
    分許子○○打電話通知我攜帶匯款單至大橋派出所才知情等
    語（見偵卷(一)第49頁），而證人庚○○係於匯款當日不到數
    小時即接受警方詢問，並明確證稱：告訴人僅表示急需用錢
    ，伊並不知道告訴人當時遭人強押之情，此部分亦核與另名
    匯款人丁○○所證情節相合，並經告訴人於本院審理時證稱
    ：我只有講我急用要錢，匯到哪個帳戶等語（見本院卷第15
    9 頁），況衡情苟被告等人確係強押告訴人贖勒錢財，何以
    竟放任告訴人於電話中告知友人庚○○有關伊遭人強押，並
    提供被告乙○○自己之行動電話供告訴人撥打電話，徒留犯
    案線索供人查證？要與一般常情有悖，是證人庚○○嗣於5
    個月後之偵查中改稱：告訴人於電話中有說為了救命云云（
    見偵卷(一)第134 頁），復於本院審理時再改稱：告訴人說他
    被人家押住，要救命，叫我匯錢云云（見本院卷第207 頁）
    ，嗣經提示其前開警詢筆錄，亦明確證稱：筆錄上記載的是
    我說的等語（見本院卷第208 、209 頁），應係事後有所誤
    記，自難信為真實。是依證人庚○○警詢所證及卷附之臺北
    市第一信用合作社跨行匯款申請書1 紙（見偵卷(一)第87頁）
    ，亦僅足證明告訴人以電話借款及匯款之事實，尚難以此遽
    謂被告四人及另案被告戊○○有何共同恐嚇及擄人勒贖之犯
    行。
  3.復依告訴人就恐嚇及擄人勒贖部分之指訴情節，告訴人於警
    詢之初證稱：至臺北縣新莊市○○○路378 號地下室，裡面
    有10幾個男子，『他們開口就說：要吃子彈，還是要還錢，
    你們現在很好過，拿一些錢出來』，當時他們人多並限制我
    的自由，我很害怕就向我朋友庚○○調借100 萬元及丁○○
    59萬元合計159 萬元，以匯款的方式分別匯入他們指定的銀
    行板信商業銀行新莊分行。（問：你是否認識限制你自由及
    恐嚇取財的人是誰？）『我僅認識乙○○』，其詳細年籍資
    料我不知道等語（見偵卷(一)第41頁），復於同日第二次警詢
    時指稱：我被強押至現場，當時是『由甲○○令我，把衣服
    脫掉並從我的口袋內拿出皮包有現金7 萬餘元』而在場的10
    幾名男子在場助勢，『其中有二名男子亮出手槍』，『甲○○就對我說如果你今天沒有調189 萬給我，我就帶你到山上
    活埋，並說你要吃子彈還是還錢』，我當時心生畏懼，害怕
    生命不保，就開始籌錢我以電話向庚○○跟丁○○調錢，而
    庚○○答應借我100 萬和丁○○借我59萬合計共159 萬元，
    依其指示帳號及戶口匯入後，經乙○○確定後，於93年1 月
    6 日12時左右放我回來等語（見偵卷(一)第45頁），於第三次
    警詢時指述：至上述地點（即民安西路之地下室）『甲○○
    則對我說：如果你今天不還錢，就將你帶到山上活埋，看你
    要吃子彈還是要還錢』等語（見偵卷(一)第8 頁），於偵查中
    改稱：『甲○○說他們現在在跑路，很艱苦，說我要付錢給
    他，如果不給，就要把人帶到山上去活埋，他把我身上6 、
    7 萬元都拿走』。（問：除了說「活埋」，還有其他恐嚇的
    話？）還有『吃槍彈、或者要還錢』。（問：被告有無打你
    ？）沒有打，『但有3 、4 個人抓住我身體』，不讓我反抗
    ，限制我的自由等語（見偵卷(一)第118 頁），可知告訴人於
    警詢、偵查之指述有下列不一之瑕疵：未於警詢之初指述
    被告等人有持槍恐嚇此一重要情節，就恐嚇內容及行為，
    有「他們開口說：要吃子彈，還是要還錢，你們現在很好過
    ，拿一些錢出來」、「甲○○令其脫掉衣服並從口袋內拿出
    皮包有現金7 萬餘元，其中有二名男子亮出手槍，甲○○對
    我說：如果你今天沒有調189 萬給我，我就帶你到山上活埋
    ；你要吃子彈還是還錢」、「甲○○對我說：如果你今天不
    還錢，就將你帶到山上活埋，看你要吃子彈還是要還錢」、
    「甲○○說他現在在跑路，很艱苦，說我要付錢給他們，如
    果不給，就要把人帶到山上去活埋；還有說吃槍彈或者要還
    錢；有三、四個人抓住我身體，不讓我反抗」等情節不一之
    版本，且告訴人於本院審理時，於詰問之初尚就檢察官詰問
    之問題具體回答，然於辯護人反詰問之際，多次問及有關被
    告等人犯行之重要情節如在場下室是否被打、是否有人恐嚇
    、是否有人拿槍恐嚇等等，均以不記得或以原始筆錄為準，
    然告訴人之警偵訊指述又多所不同，經本院質之何次較真實
    ，亦無法明確回答，概稱原始筆錄較實在云云，再者，告訴
    人於審理時具體證述之相關情節如「其到地下室被脫衣服，
    搜身體，拿出皮夾、手提包，沒有被綁，乙○○說：錢沒有
    匯進來就不放過你。甲○○說：你如果不乖一點就打死你，
    丙○○說：錢要處理好。戊○○說：錢要趕快處理好。壬○○沒有說什麼話。在場其他人罵三字經」、「乙○○直接指
    定這個數字（即159 萬元之金額），不是在地下室另外協商
    的金額」、「脫掉上衣只剩內衣，褲子也有脫掉，之後再穿
    上去」、「（恐嚇之金額）照原始筆錄記載，對，就是159
    萬元（然告訴人之第二次警詢筆錄係記載189 萬元）」等情
    亦與警偵訊所證情節有所不同；又告訴人之手提包係遺忘於
    證人癸○○之計程車上，而由被告壬○○帶回地下室之情，
    亦據證人癸○○與被告四人證述明確，惟告訴人於本院審理
    時卻證述該手提包係在地下室，連同皮夾遭被告甲○○強取
    云云，顯與事實不合；另告訴人於警詢之初表示遭10多人強
    押，其中僅認識乙○○云云，嗣經警方查獲被告甲○○、丙○○、壬○○、戊○○等人，始補行指認被告甲○○、丙○○、壬○○及另案被告戊○○，然於本院審理時卻自承：在
    本案發生前即認識丙○○、甲○○等語（見本院卷第168 頁
    ），是告訴人既早已認識被告丙○○、甲○○，又何以於首
    次警詢時僅指稱10多名犯嫌僅認識乙○○？益徵告訴人之指
    述前後不一，互核矛盾。
  4.綜上，本件告訴人之指述，無論就其遭恐嚇之內容、恐嚇之
    人、有無人持槍、勒贖之實際金額、皮夾及手提包有無遭被
    告甲○○強取、皮夾內之現金數額、有無遭脫下衣褲搜身等
    重要事項，自警詢、偵查及本院審理時，先後所述內容均有
    不一，然核該等內容並非一般瑣碎無關緊要之細節，殊難以
    係時間久遠記憶受限予以解釋，且告訴人於案發之時為年滿
    40歲智識健全之成年男性，如遭人強押、妨害自由、強盜皮
    夾現金7 萬餘元，又被勒贖高達159 萬元之金額，應不致產
    生上開重要事項指訴不一之情事，參以其指訴內容復有與客
    觀事實或一般常情有悖之處，難認告訴人之指述與事實相符
    ，自無從遽予採信。至被告等人雖辯稱：證人辛○○、己○○當時亦在該地下室一同聊天，該地下室旁當時為經營撞球
    場之公眾得出入之場所等語，然依證人辛○○、己○○於本
    院審理時到庭所證當時在場之人先後抵達該處之時間，及經
    過情形，核與另案被告戊○○、被告四人之供證多所出入，
    且另案被告戊○○及被告四人就該處曾經營撞球場之情，迭
    經警詢、偵查及本院準備程序時從未供稱此一情形，是其此
    部分辯解，尚難採信，惟被告此項辯解雖無可採信，亦非謂
    其犯罪事實即足資證明，併此指明。
  (八)又卷附之照片2 幀及贓物認領保管單1 紙（見偵卷(一)第85、
    86、89頁），亦僅足證明告訴人離開該民安西路之地下室時
    ，未將其所有之手提包、文件1 袋一併帶走，而由被告乙○○於當日告訴人報警後，攜往警察局返還告訴人之情，尚難
    遽謂係遭被告等人強取，況告訴人所稱遭強盜之現金乃係放
    置於其隨身攜帶之皮夾內，並非放於該手提包內，苟被告等
    人有強盜告訴人隨身皮夾內之現金，何以將放有現金皮夾返
    還告訴人，而保留內無值錢物品之手提包、文件1 袋？殊與
    常情相違，揆諸「罪證有疑、利歸被告」之證據法則，上開
    照片之贓物認領保管單亦不足資為不利被告等人之認定。
  (九)再告訴人一再指稱：之前係積欠被告乙○○賭債，然已還清
    ，惟被告乙○○未將借據及支票撕毀之情。但查，依卷附之
    由告訴人子○○於91年6 月4 日所書之借據內容：「本人子
    ○○欠乙○○壹佰肆拾萬元正明天支付支票□張金額陸拾萬
    元正，如到期兌現完，此張收據完全作廢，如果有再次跳票
    就以壹佰肆拾萬元正處理，不得異議」、便條紙內容：「票
    號BE0000000 、貳拾萬元正、彰銀，GB0000000 、壹拾
    伍萬元正、華銀，ST0000000 、貳拾萬元正、五信，PA
    0000000 、貳拾萬元正、第一，GP0000000 、壹拾柒萬伍
    仟、合庫，GP0000000 、壹拾陸萬元正、合庫，IQ0000
    000 、陸萬元正、一信，JA0000000 、壹拾玖萬元伍仟
    佰貳拾元、一銀，GC0000000 、貳拾萬元、華南，PA00
    00000 、壹拾伍萬元正、彰銀，支票柒拾萬元正如兌現－以
    上支票一律作廢」，並有如上開便條紙所載之支票影本10紙
    、借據及便條紙扣案可資佐及其影本附卷足參（見偵卷(一)第
    14至24頁），且觀之該借據、便條紙及支票均有撕毀之痕跡
    ，亦核與被告乙○○供稱：借據是早上匯款完，子○○自己
    撕的等語（見本院卷第354 頁），及被告甲○○、丙○○供
    稱之情相符（見本院卷第223 、280 頁），又被告乙○○供
    稱：告訴人積欠其借款，告訴人曾同意就被告乙○○以丙○○名義所購買之賓士車輛，由告訴人負責分期付款抵償所欠
    借款之情，業據本院函詢聯邦商業銀行，經該銀行函覆可知
    ：被告丙○○確曾於90年4 月間以賓士車1 輛（車號8K-887
    1）向 聯邦銀行申請汽車貸款，並由告訴人子○○擔任連帶
    保證人，並簽發支票分期清償，惟該項貸款僅經告訴人按期
    清償3 期分期款乙節，有該銀行刑事陳報狀暨附件本票、借
    款契約書、動產抵押契約書、汽車貸款申請書、分期付款票
    據明細表及繳款情形影本存卷可參，足見被告乙○○與告訴
    人間確有債務糾紛無疑，是被告乙○○據此向告訴人請求清
    償欠款159 萬元，自難認有何不法所有之意圖。至告訴人雖
    於本院審理時指稱係積欠被告李文賭債，且早已清償完畢，
    惟被告乙○○未將借據、支票返還云云，然告訴人於警詢之
    初係供稱：之前有向乙○○『借40萬元』等語（見偵卷(一)41
    頁），嗣於第三次警詢時改稱：約2 年前我欠乙○○『80萬
    元賭債』，經協調乙○○要求以丙○○之名義購買賓士轎車
    （價值260 萬元），頭款30萬由乙○○支付，並言明借我所
    有之房屋及支票向銀行抵押借款，而『80萬元則以40 萬 元
    償還』，須先償還10萬元現金云云（見偵卷(一)第9 頁），於
    偵查中又稱：之前我積欠乙○○（筆錄誤繕為李文龍）的『
    賭債2 、3 千萬元』，我都有還完，『只剩下2 、30 萬 元
    』，他本來跟我說算了，後來『他要我買車子給他，頭款乙○○付，分期付款由我付』云云（見偵卷(一)第118 頁），嗣
    於偵查中指稱：我當初在他們『賭場輸1 千多萬元』云云（
    此部分偵查供述未經具結，雖無證據能力，不得以之認定被
    告犯罪事實，然仍得藉以彈劾告訴人證言之憑信性，見偵卷
    (一)第13 6頁），又稱：我是在乙○○賭場賭『輸2 千多萬』
    ，但後來我用支票及買車還他錢了，但他支票未還我，他說
    支票撕掉了云云（此部分偵查供述，雖亦未經具結，但仍得
    供彈劾證人憑信性，見偵卷(一)第150 頁），於本院審理時則
    證稱：過去我曾經欠乙○○『3 、40萬元賭債』，（問：只
    有3 、40萬元）對，我錢清償完畢後，乙○○沒有把支票還
    給我。．．我跟乙○○之間只有賭債，也沒有彙算金額，但
    是我知道我欠他3 、40萬元的賭債云云（見本院卷第148 、
    150 頁），旋又改稱：賭博總共輸差不多『3 千萬元』云云
    （見本院卷第163 頁），是告訴人就與被告乙○○之債務問
    題，曾一度證稱係借款40萬元，嗣改稱係賭債，然就積欠之
    賭債金額，或稱80萬元、或稱為2 、3 千萬元而僅剩2 、30
    萬元、或稱1 千多萬元、或稱2 千多萬元、或稱3 、40萬元
    ，相差甚大，且均與告訴人請友人丁○○、庚○○匯款之數
    額合計159 萬元不符，是告訴人所稱債務情形，尚難遽爾憑
    信，要難以之認定被告等人有何勒贖之意圖，自無足資為被
    告等人犯罪事實之認定。
六、綜上，公訴意旨所據之積極證據所為之證明，並未達於通常
    之人均不致有所懷疑而得確信其為真實之程度，尚難遽為被
    告四人有罪之判斷。此外，復查無其他確切之證據足資證明
    被告四人有公訴人所指之妨害自由、強盜及擄人勒贖等犯行
    ，揆諸前述說明，既不能證明被告犯罪，自應諭知被告四人
    無罪之判決。
據上論斷，應依刑事訴訟法第301 條第1 項，判決如主文。
本件經檢察官魏正杰到庭執行職務。
中　　華　　民　　國　　94　　年　　9 　　月　　22　　日
                  刑事第三庭    審判長法　官  李麗玲
                                      法  官  黎錦福
                                      法  官  鄧雅心
以上正本證明與原本無異。
如不服本判決應於送達後10日內向本院提出上訴狀。
                                      書記官　黃美雲
中　　華　　民　　國　　94　　年　　9 　　月　　22　　日
